臺灣臺北地方法院民事判決
110年度訴字第3724號
原      告  江陳玉  
訴訟代理人  江戅    
被      告  李建德  


上列當事人間請求返還借款事件，本院於民國110年11月18日言
詞辯論終結，判決如下：
    主  文
原告之訴及假執行之聲請均駁回。
訴訟費用由原告負擔。
    事實及理由
一、原告起訴主張：被告因向中國進口兩貨櫃農產品欠缺資金，
    而於民國101年8月21日向原告借款美金2萬8600元，依當日
    匯率為新臺幣為85萬8743元，由被告持原告名下臺灣銀行帳
    戶匯款至訴外人張宗遠名下中國銀行河北分行帳戶內，並約
    定匯款後1個月後返還借款，惟屆期仍未返還，經原告屢次
    催討仍未清償，爰依民法第478條及消費借貸法律關係提起
    本件訴訟，並聲明：㈠被告應給付原告85萬8743元，及自起
    訴狀繕本送達之日起至清償日止，按週年利率5%計算之遲延
    利息。㈡願供擔保，請准宣告假執行。
二、被告則辯以：被告當時僅協助原告訴訟代理人江戅向張宗遠
    購買並進口中國農產品，品項為白蘿蔔2700箱，並代原告將
    款項匯至張宗遠名下中國銀行河北分行帳戶，匯款完即將水
    單交給原告，並未向原告借貸款項，倘兩造間確有借款，以
    本件借款金額非小，豈可能未書立任何借據，原告應就兩造
    有消費借貸之意思表示及交付款項，此等有利於原告之事實
    負舉證責任。白蘿蔔進口後有用被告名義冰在彰化埤頭合作
    社謝永坤處，被告僅依江戅指示代為處理入貨、出貨，貨款
    是臺北農產運銷股份有限公司直接撥款給義竹農場，義竹農
    場是原告借用的牌照等語資為抗辯，並聲明：原告之訴駁回
    。
三、本院之判斷：
　㈠稱消費借貸者，謂當事人一方移轉金錢或其他代替物之所有
    權於他方，而約定他方以種類、品質、數量相同之物返還之
    契約；借用人應於約定期限內，返還與借用物種類、品質、
    數量相同之物，未定返還期限者，借用人得隨時返還，貸與
    人亦得定一個月以上之相當期限，催告返還，民法第474條
    第1項、第478條分別定有明文。又稱消費借貸者，於當事人
    間必本於借貸之意思合致，而有移轉金錢或其他代替物之所
    有權於他方之行為，始得當之。是以消費借貸，因交付金錢
    之原因多端，除有金錢之交付外，尚須本於借貸之意思而為
    交付，方克成立。倘當事人主張與他方有消費借貸關係存在
    者，自應就該借貸意思互相表示合致及借款業已交付之事實
    ，均負舉證之責任，其僅證明有金錢之交付，未能證明借貸
    意思表示合致者，仍不能認為有該借貸關係存在（最高法院
    98年度台上字第1045號判決意旨參照）。次按當事人主張有
    利於己之事實者，就其事實有舉證之責任，民事訴訟法第27
    7 條亦有明定。是民事訴訟如係由原告主張權利者，應先由
    原告負舉證之責，若原告先不能舉證，以證實自己主張之事
    實為真實，則被告就其抗辯事實即令不能舉證，或其所舉證
    據尚有疵累，亦應駁回原告之請求。本件原告主張與被告間
    存有消費借貸關係，此為被告所否認，揆諸前揭說明，原告
    應就其與被告間有借貸意思表示相互合致及交付借款之事實
    負舉證責任。
　㈡本件兩造就被告於101年8月21日持原告名下臺灣銀行帳戶以
    新臺幣85萬8743元轉為美金2萬8600元後匯出予張宗遠名下
    中國銀行河北分行帳戶之事實均不爭執，並有原告臺灣銀行
    帳戶存摺封面及內頁影本、臺灣銀行水單等在卷可稽（均為
    影本，見本院卷第15-19頁），此部分之事實，堪信為真實
    。原告固據此部分事實主張與被告間有交付款項之事實，並
    聲請傳喚原告訴訟代理人江戅為證人，以明有消費借貸之意
    思表示合致，然江戅既於本院陳稱：被告跟我借款，我沒有
    錢，就拿原告即我太太存摺及印章，出借款項給被告，但沒
    有寫借據等語（見本院卷第97-98頁），可見江戅為實際上
    借款人即利害關係人，亦為本件訴訟代理人，實無法單憑江
    戅所述，遽認兩造間有消費借貸之意思表示合致，亦無以證
    人身分傳喚江戅作證之必要。況兩造固不爭執前開匯款事實
    ，然此僅能證明被告有持原告名下帳戶匯款至張宗遠名下中
    國銀行河北分行帳戶之事實，是否即能等同原告有出借款項
    予被告本已有齟齬，況社會生活中交付金錢之原因多端，有
    出於消費借貸、清償債務、贈與等各種法律關係，亦無法排
    除被告所辯代原告匯款之情形，原告復未能提出其他舉證證
    明原告與被告間有借貸意思表示合致，是依原告所舉，尚無
    法認定原告與被告成立消費借貸契約，則原告依民法第478
    條及消費借貸法律關係請求被告返還85萬8743元，即乏所據
    。
　㈢至原告聲請傳喚埤頭合作農場負責人謝永坤乙節，前經本院
    傳喚後未到庭，衡謝永坤僅代為冷藏保存白蘿蔔之廠商，縱
    到庭亦無法證明兩造間存有消費借貸之意思表示合致及交付
    款項之事實，並無再次傳喚之必要，一併敘明。　
四、綜上所述，本件原告依民法第478條及消費借貸法律關係，
    請求被告給付85萬8743元，及自起訴狀繕本送達之日起至清
    償日止，按週年利率5%計算之遲延利息，為無理由，應予駁
    回。又原告之訴既經駁回，其假執行之聲請，亦失所附麗，
    應併予駁回。
五、本件事證已臻明確，兩造其餘攻擊防禦方法及證據，經本院
    斟酌後，認均不足以影響本判決之結果，自無逐一詳予論駁
    之必要，併此敘明。　　　
六、訴訟費用負擔之依據：民事訴訟法第78條。 
中　　華　　民　　國　　110 　年　　11 　　月　30　　日
                  民事第五庭    法　官　何佳蓉
以上正本係照原本作成。
如對本判決上訴，須於判決送達後20日內向本院提出上訴狀。如
委任律師提起上訴者，應一併繳納上訴審裁判費。
中　　華　　民　　國　　110 　年　　11 　月　　30　　日
                                書記官　陳立俐